【裁判字號】    89,訴,323
【裁判日期】    900717
【裁判案由】    拆屋還地
【裁判全文】
台灣基隆地方法院民事判決  八十九年度訴字第三二三號
    原      告  寅○○
    訴訟代理人  丙○○
    原      告  辛○○○
                癸○○
                子○○
                卯○○
                己○○
    訴訟代理人  戊  ○
    原      告  庚○○
                壬○○
    訴訟代理人  乙  ○
    被      告  丑○○
    訴訟代理人  午○○
    被      告  甲○○
                丁○○
                未○○
                巳○○
    訴訟代理人  辰○○
右當事人間請求拆屋還地事件，本院判決如左：
    主  文
被告丑○○應將坐落基隆市○○區○○段小坑小段三二之一地號土地上門牌號碼基隆
市○○區○○街一三一之一號，如附圖編號Ｗ所示面積五十八平方公尺之房屋拆除，
將該基地返還原告。
被告甲○○應將坐落基隆市○○區○○段小坑小段三二之一地號土地上門牌號碼基隆
市○○區○○街一三一之二號，如附圖編號Ｘ所示面積四十三平方公尺之房屋拆除，
將該基地返還原告。
被告丁○○應將坐落基隆市○○區○○段小坑小段三二之一地號土地上門牌號碼基隆
市○○區○○街一三三號，如附圖編號ｂ所示面積五十九平方公尺之房屋、編號ｅ所
示面積四十九平方公尺之房屋拆除，將該基地返還原告。
被告未○○應將坐落基隆市○○區○○段小坑小段三二之一地號土地上門牌號碼基隆
市○○區○○街一三三號，如附圖編號ｄ所示面積九十五平方公尺之鐵皮屋拆除，將
該基地返還原告。
被告巳○○應將坐落基隆市○○區○○段小坑小段三二之一地號土地上門牌號碼基隆
市○○區○○街一三一號，如附圖編號ｃ所示面積二十四平方公尺之木造房屋拆除，
將該基地返還原告。
被告辰○○應將坐落基隆市○○區○○段小坑小段三二之一地號土地上門牌號碼基隆
市○○區○○街一三一號，如附圖編號Ｖ所示面積七十七平方公尺之房屋、編號ａ所
示面積十三平方公尺之水塔拆除，將該基地返還原告。
原告其餘之訴駁回。
訴訟費用由被告丑○○、甲○○、巳○○各負擔十分之一；被告未○○、辰○○各負
擔十分之二；被告丁○○負擔十分之三。
本判決第一項於原告以新台幣陸萬元為被告丑○○供擔保後，得為假執行。
本判決第二項於原告以新台幣伍萬元為被告甲○○供擔保後，得為假執行。
本判決第三項如附圖編號ｂ所示面積五十九平方公尺之房屋部分，於原告以新台幣陸
萬元為被告丁○○供擔保後，如附圖編號ｅ所示面積四十九平方公尺之房屋部分，於
原告以新台幣伍萬元為被告丁○○供擔保後，分別得為假執行。
本判決第四項於原告以新台幣拾萬元為被告未○○供擔保後，得為假執行。
本判決第五項於原告以新台幣萬元為被告巳○○供擔保後，得為假執行。
本判決第六項如附圖編號Ｖ所示面積七十七平方公尺之房屋部分，於原告以新台幣捌
萬元為被告辰○○供擔保後，如附圖編號ａ所示面積十三平方公尺之水塔部分，於原
告以新台幣貳萬元為被告辰○○供擔保後，分別得為假執行。
原告其餘假執行之聲請駁回。
    事  實
甲、原告方面：
一、聲明：
（一）被告丑○○應將門牌號碼坐落基隆市○○區○○街一三一之一號，如附圖編號
      Ｗ之房屋拆除，將該基地返還原告。
（二）被告甲○○應將門牌號碼坐落基隆市○○區○○街一三一之二號，如附圖編號
      Ｘ之房屋拆除，將該基地返還原告。
（三）被告丁○○應將門牌號碼坐落基隆市○○區○○街一三三號，如附圖編號ｂ、
      ｅ所示之房屋拆除，將該基地返還原告。
（四）被告未○○應將門牌號碼坐落基隆市○○區○○街一三三號，如附圖編號ｄ所
      示之鐵皮屋拆除，將該基地返還原告。
（五）被告巳○○應將門牌號碼坐落基隆市○○區○○街一三一號，如附圖編號ｃ所
      示之木造房屋拆除，將該基地返還原告。
（六）被告辰○○應將門牌號碼坐落基隆市○○區○○街一三一號，如附圖編號Ｖ所
      示之房屋、編號ａ所示之水塔拆除，將該基地返還原告。
（七）被告等應均自民國七十七年七月起至土地交還之日止，按年各給付原告新台幣
      （下同）二十二萬一千二百六十七元。
（八）願供擔保請准宣告假執行。
二、陳述：
（一）坐落基隆市○○區○○段小坑小段三二之一地號土地為原告戊○等九人所共有
      ，被告竟均未經原告同意即擅自無權占用上開土地搭建房屋，爰依民法第七百
      六十七條規定，請求被告將系爭地上物拆除，將系爭土地返還原告。
（二）至被告所辯原煤礦礦主應有使用土地權限云云，事實上被告所指之煤礦礦主與
      原告並無關連，亦未向原告承租系爭土地予被告使用。
（三）關於被告無權占有系爭土地，致原告受有損害，被告應自無權占有之日起至交
      還土地之日止，按申報地價之年息百分之五計算，按年給付原告損害金二十二
      萬一千二百六十七元之附帶請求，爰予捨棄。
三、提出土地登記謄本一份、戶籍謄本四份。
乙、被告方面：
一、聲明：駁回原告之訴及其假執行之聲請。
二、陳述：
（一）被告丑○○部分：伊確有使用如附圖編號Ｗ所示之房屋，惟因無處搬遷，故不
      同意原告請求。
（二）被告甲○○部分：伊確有使用如附圖編號Ｘ所示之房屋，然此屋乃伊六十九年
      三月間擔任礦工時即配住至今，礦主收礦時，並未要求被告遷移，何來無權占
      有，而礦主與原地主間就土地使用之契約為何、何時屆滿、有無買賣行為或係
      永久提供使用？皆未得知，況原告既往復從未告知此處土地為其所有，何以今
      突要求被告拆屋還地，實乃惡意濫訴。
（三）被告丁○○、未○○、巳○○、辰○○部分：如附圖編號ｂ、ｅ所示之房屋、
      編號ｄ所示之鐵皮屋，編號ｃ所示之木造房屋、編號Ｖ、ａ所示之房屋、水塔
      確分別係被告丁○○、未○○、巳○○、辰○○所使用，然此等建物係伊等擔
      任礦工時配住之工寮設施，原告既往並未告知此係其所有土地，而伊等亦均沒
      錢搬遷，故不同意原告請求。
丙、本院依職權履勘現場，制有勘驗筆錄及照片七張在卷，並函請基隆市安樂地政事
    務所派員會勘並測量，有土地複丈成果圖附卷。
    理  由
一、按訴狀送達後，原告不得將原訴變更或追加他訴，但不甚妨礙被告之防禦及訴訟
    之終結者，不在此限，民事訴訟法第二百五十五條第一項第七款定有明文。原告
    起訴後依系爭土地實際使用情形，追加現亦於原告所有之系爭土地上無權占用之
    巳○○、辰○○為被告，分別請求應將門牌號碼坐落基隆市○○區○○街一三一
    號，如附圖編號ｃ所示之木造房屋，及如附圖編號Ｖ所示之房屋、編號ａ所示之
    水塔拆除，並將該基地返還原告，揆諸上開規定，應不甚妨礙被告之防禦及訴訟
    之終結，且基於訴爭一次解決之考量，應予准許，合先敘明。
二、本件原告主張坐落基隆市○○區○○段小坑小段三二之一地號之系爭土地為原告
    等九人所共有，其等未曾將土地出租他人或被告使用，被告竟擅自無權占用搭建
    房屋，爰依民法第七百六十七條規定，請求被告將系爭地上物拆除，將系爭土地
    返還原告等情。被告則以：系爭房屋係伊等擔任礦工時配住之工寮，乃有權使用
    ，並非無權占有，而原告以往並未主張此處土地為其所有，又系爭房屋原提供人
    即礦主就房屋基地之使用與土地所有人間應有契約之法律上權源，加以被告等人
    均無資力搬遷等語資為抗辯。
三、首查，原告主張坐落基隆市○○區○○段小坑小段三二之一地號之土地為其等九
    人所共有，目前其上門牌號碼為基隆市○○區○○街一三一號、一三一之一、一
    三一之二、一三三號等如附圖所示編號Ｗ、Ｘ、ｂ、ｅ、ｄ、ｃ、Ｖ、ａ所示之
    地上物，被告等人為所有人且分別占有使用中之事實，業據被告等均自認在卷，
    且有原告提出為被告不爭執為真正之土地登記謄本及戶籍謄本為證，復經本院現
    場勘驗屬實，制有勘驗筆錄及照片七張在卷，另並函請基隆市安樂地政事務所派
    員會勘及測量，有土地複丈成果圖附卷可按，堪信為真。
四、次查，被告雖辯稱原房屋使用提供人應有使用土地之權源，但既為原告所否認，
    而被告就此有利於己之事實，復未舉證以實其說，自難信其所辯為真實。至被告
    又辯稱原告前未曾向被告主張其為土地所有人一節，按系爭土地既為原告等人所
    共有，已如前述，而所有人對於無權占有或侵奪其所有物者，本得請求返還，對
    於妨害其所有權者，本得請求除去之，民法第七百六十七條定有明文。復按登記
    不動產所有人之回復請求權，無民法第一百二十五條消滅時效規定之適用，最高
    法院四十四年台上字第八０二號判例、司法院大法官釋字第一０七號解釋可資參
    照。故原告本於已登記之土地所有人之地位，自有不受時效限制，隨時向無權占
    有土地之人請求排除占有土地之侵害，並返還土地所有物之權利。從而，原告前
    縱未曾向被告等主張其所有土地之權利，亦不妨礙原告於今向現在無權占有土地
    之被告請求拆除土地上無權占用之建物以排除侵害，並請求返還土地之權利，被
    告所辯上開情節，於法亦無所據，殊無可採。
五、綜上所述，原告等主張被告等無權占用原告之土地，依民法第七百六十七條，請
    求被告等拆屋還地為有理由，應予准許。
六、另關於原告主張被告等無權占有系爭土地，致原告受有損害，請求被告應自無權
    占有之日起至交還土地之日止，按年給付原告損害金二十二萬一千二百六十七元
    之部分，既經原告等於本院九十年七月三日之言詞辯論期日予以捨棄，按依民事
    訴訟法第三百八十四條規定，當事人於言詞辯論時為訴訟標的之捨棄或認諾者，
    應本於其捨棄或認諾為該當事人敗訴之判決，原告此部分之主張自應本其捨棄而
    為原告敗訴之判決。
七、原告等就其勝訴部分陳明願供擔保以代釋明聲請宣告假執行，核無不合，爰酌定
    相當擔保金額，准予宣告假執行。至原告敗訴部分業經駁回，其假執行之聲請失
    所附麗，併予駁回。
據上論結，本件原告之訴為一部有理由、一部無理由，依民事訴訟法第七十九條、第
八十五條第一項但書、第三百九十條第二項，判決如主文。
中      華      民      國    九十      年      七      月      十七    日
~B台灣基隆地方法院民事庭
~B    法      官  王翠芬
右為正本係照原本作成。
如對本判決上訴，須於判決送達後廿日內向本院提出上訴狀，敘述上訴理由，上訴於
臺灣高等法院，並按他造當事人之人數附具繕本。
中      華      民      國    九十      年      七      月     十八     日
~B    書  記  官  潘端典


司法院資訊處製作；財團法人民間司法改革基金會備份。
